臺灣新北地方法院板橋簡易庭民事判決
111年度訴字第1490號
原      告  游文池  
            游鴻達  
共      同
訴訟代理人  吳志南律師
            蔡孟彤律師
被      告  林蒂    
            林傅惠霞

共     同
訴訟代理人  陳淑真律師
複  代理人  陳建至律師
上列當事人間請求返還不當得利事件，經本院於民國111年11月7
日言詞辯論終結，判決如下：
    主      文
原告之訴及假執行之聲請均駁回。
訴訟費用由原告負擔。
    事實及理由
壹、程序事項：
    按原告於判決確定前，得撤回訴之全部或一部。但被告已為
    本案之言詞辯論者，應得其同意，民事訴訟法第262條第1項
    定有明文。本件原告於民國111年11月7日言詞辯論期日具狀
    撤回本件訴訟，惟被告在此之前已為本案之言詞辯論，並當
    庭表明不同意原告撤回本件訴訟，是原告撤回起訴不生效力
    ，本院仍應就本件訴訟為實體判決，合先敘明。
貳、實體事項：
一、原告主張：新北市○○區○○段000地號土地（下稱系爭373土地
    ，重測前南勢角段外南勢角小段269-28地號【下稱重測前26
    8-28土地】）、同段874地號土地（下稱系爭874土地，重測
    前南勢角段外南勢角小段269-37地號【下稱重測前268-37土
    地】，與系爭873土地合稱系爭土地）為原告共有，應有部
    分各1/2，同段3545建號即門牌號碼同區景平路241巷57號建
    物（下稱系爭建物）於民國108年6月14日至109年1月7日登
    記為被告林蒂所有，自109年1月8日起迄今登記為被告林傅
    惠霞所有，被告以系爭建物無權占有系爭873土地、系爭874
    土地面積各72.77㎡、5.41㎡，受有相當於租金之不當得利，
    爰依民法第179條規定，請求林蒂給付自108年6月14日起至1
    09年1月7日止、林傅惠霞給付自109年1月8日起至109年6月2
    2日止之不當得利，以及林傅惠霞應自109年6月23日起按月
    給付不當得利等語。並聲明：⒈林蒂應給付原告新臺幣（下
    同）117,168元，及自起訴狀繕本送達翌日起至清償日止，
    按週年利率5％計算之利息。⒉林傅惠霞應給付原告111,797元
    ，及自追加被告及訴之聲明狀繕本送達翌日起至清償日止，
    按週年利率5％計算之利息，並自109年6月23日起清償日止，
    按月給付原告17,199元。⒊願供擔保請准宣告假執行。
二、被告則以：被告之前手訴外人徐呂彩玉前向系爭土地原地主
    訴外人游水土、游國政買受系爭土地，並經游水土、游國政
    出具土地使用權證明書，而在系爭土地上興建系爭建物，為
    有權占有，被告嗣輾轉合法取得系爭建物，基於占有連鎖，
    取得占有系爭土地之合法權源，不成立不當得利等語資為抗
    辯。
三、原告主張系爭土地為原告所共有，應有部分各1/2，被告所
    有之系爭建物占有系爭873土地、系爭874土地面積各72.77㎡
    、5.41㎡等事實，有系爭土地謄本、系爭建物謄本可稽（見
    本院卷第135頁至第139頁），復經本院現場勘驗並囑託新北
    市中和地政事務所製有土地複丈成果在案，且為兩造所不爭
    執，堪信為真實。
四、原告另主張被告以系爭建物占有系爭土地為無權占有，受有
    相當於租金之不當得利，應負返還責任等節，則為被告所否
    認，並以前詞置辯。經查：
　㈠被告以系爭建物占有系爭土地有無占有之正當權源？是否為
    無權占有？
　⒈系爭土地之所有權異動情形：
　　重測前南勢角段外南勢角小段269-1地號土地、重測前同段2
    69地號土地（下分稱重測前269-1土地、重測前269土地）分
    割出重測前同段269-11地號土地、重測同段269-12地號土地
    （下分稱重測前269-11土地、重測前269-12土地），系爭87
    3土地（重測前269-28土地）、系爭874土地（重測前269-37
    土地）再分割自重測前269-11土地、重測前269-12土地，而
    重測前269土地、重測前269-1土地、重測前269-11土地、重
    測前269-12土地、系爭873土地（重測前269-28土地）、系
    爭874土地（重測前269-37土地）等土地原所有權人為游水
    土、游國政，應有部分各1/2，游水土死亡後，其繼承人原
    告游文池於70年10月27日因分割繼承而繼受取得系爭土地應
    有部分1/2，原告游鴻達（游水土之孫）則於92年12月22日
    因買賣而自游國政受讓取得系爭土地應有部分1/2，有系爭8
    73土地、系爭874土地登記簿、地籍異動索引、謄本可考（
    見本院卷第131頁至第151頁）。
　⒉系爭建物之興建及所有權異動情形：
　　系爭建物由徐呂彩玉興建竣工，並取得57年中使字第484號
    使用執照（下稱系爭使用執照），業經本院調取系爭使用執
    照卷宗核閱無訛，嗣徐呂彩玉將系爭建物所有權移轉予林維
    華（林傅惠霞之夫、林蒂之父），有出讓協議書、建築改良
    物所有權買賣移轉契約書、契稅繳納通知書、不動產監證費
    收據可按（見店簡卷第85頁、第117頁至第123頁），被告再
    因分割繼承或贈與而取得系爭建物，則有系爭建物異動索引
    、謄本可憑（見本院卷第139頁、第149頁至第151頁）。
　⒊被告以系爭建物占有系爭土地有占有之正當權源：
　①按民法第767條第1項前段所規定之所有物返還請求權，須以
    占有所有物之人係無占有之合法權源者，始足當之；倘占有
    之人有占有之正當權源，即不得對之行使所有物返還請求權
    。又基於債之關係而占有他方所有物之一方當事人，本得向
    他方當事人（所有人）主張有占有之合法權源；如該有權占
    有之人將其直接占有移轉予第三人時，除該移轉占有性質上
    應經所有人同意（如民法第467條第2項規定）者外，第三人
    亦得本於其所受讓之占有，對所有人主張其有占有之權利，
    此乃基於「占有連鎖（Besitzkette）」之原理所產生之效
    果，與債之相對性（該第三人不得逕以其前手對所有人債之
    關係，作為自己占有之正當權源）係屬二事（最高法院101
    年台上字第224號判決參照）。占有連鎖，為多次連續的有
    權源占有。倘物之占有人與移轉占有之中間人，暨中間人與
    所有人間，均有基於一定債之關係合法取得之占有權源，且
    中間人移轉占有予占有人不違反其與前手間債之關係內容者
    ，即成立占有連鎖。物之占有人基於占有連鎖，對於物之所
    有人具有占有之正當權源；此與債之相對性係屬二事（最法
    院110年度台上字第606號判決參照）。
　②系爭土地原所有權人游水土、游國政與徐呂彩玉訂立杜賣證
    書（下稱系爭杜賣證書），將該2筆土地出賣徐呂彩玉，並
    已收訖買賣價款，且約明「移交台端永為所有，此業一賣千
    休，日後永遠不得翻悔，嗣後使用收益乃屬台端之自由」，
    有系爭杜賣證書可佐（見店簡卷第125頁），而徐呂彩玉申
    請在系爭土地上興建系爭建物時，亦據游水土、游國政出同
    土地使用權證明書表明同意徐呂彩玉在系爭土地上建築永久
    式國民住宅，亦有土地使用權證明書附於系爭使用執照卷宗
    可參（見本院卷第155頁），是徐呂彩玉乃基於其與游水土
    、游國政間之系爭杜賣證書買賣契約，而有權占有系爭土地
    ，且游水土、游國政既同意「一賣千休」、嗣後使用收益乃
    徐呂彩玉之自由，顯已同意徐呂彩玉得自由將其對系爭土地
    之占有移轉予第三人，且此移轉占有與系爭杜賣證書買賣契
    約之性質或內容無違，嗣被告輾轉合法取得系爭建物，並取
    得占有系爭土地之正當權源，成立占有連鎖，自得對游水土
    、游國政之繼承人或繼受人即原告主張有占有之正當權源。
　⒋綜上，被告以系爭建物占有系爭土地，有占有之正當權源，
    屬有權占有。
  ㈡原告請求被告返還相當於租金之不當得利有無理由？　　　
　　被告以系爭建物占有系爭土地既有占有之正當權源，則原告
    依民法第179條規定，請求被告返還相當於租金之不當得利
    ，即屬無據，不應准許。
五、綜上所述，原告依民法第179條規定，請求林蒂給付117,168
    元，及自起訴狀繕本送達翌日起至清償日止，按週年利率5％
    計算之利息，以及林傅惠霞給付111,797元，及自追加被告
    及訴之聲明狀繕本送達翌日起至清償日止，按週年利率5％計
    算之利息，並應自109年6月23日起清償日止，按月給付17,1
    99元，為無理由，應予駁回，其假執行之聲請因訴之駁回亦
    失所依據，應併駁回之。
六、本件事證已臻明確，兩造其餘攻擊防禦方法及證據，經審酌
    後與判決之結果不生影響，爰不一一論列。
據上論結，本件原告之訴為無理由，依民事訴訟法第78條，判決
如主文。
中　　華　　民　　國　　111 　年　　12　　月　　9 　　日
                    臺灣新北地方法院板橋簡易庭
　　　　　　　　　　　　法  官　陳佳君
以上正本係照原本作成。　　　　　　　　　　　　
如對本判決上訴，須於判決送達後20日內向本院提出上訴狀。如
委任律師提起上訴者，應一併繳納上訴審裁判費。
中　　華　　民　　國　　111 　年　　12　　月　　9 　　日
                        書記官  李庭君